臺灣臺南地方法院刑事判決
110年度金訴字第210號
公  訴  人  臺灣臺南地方檢察署檢察官
被      告  王崇任



選任辯護人  洪家駿律師
上列被告因詐欺案件，經檢察官提起公訴（110年度偵字第2815
號），被告於本院準備程序進行時為有罪之陳述，本院改行簡式
審判程序審理後，判決如下：
    主  文
王崇任犯三人以上共同冒用政府機關及公務員名義詐欺取財罪，
處有期徒刑壹年貳月。
未扣案之犯罪所得新臺幣貳仟元沒收，於全部或一部不能沒收或
不宜執行沒收時，追徵其價額。卷附偽造「請求暫緩執行凍結令
申請書」上之偽造「台灣台中地方法院印」公印文壹枚沒收。
    事  實
一、王崇任於民國109年10月中旬，在臉書社群網站上瀏覽招募
    收包裏工作人員之廣告，乃依該廣告內容，與某真實姓名年
    籍不詳通訊軟體微信暱稱為「亦正亦邪」之成年人（下稱「
    亦正亦邪」）聯繫後，互加為通訊軟體微信之好友，而基於
    參與犯罪組織之犯意，加入「亦正亦邪」所屬之3人以上，
    以實施詐術為手段，具有持續性及牟利性之有結構性之詐欺
    集團犯罪組織，擔任包裏手，負責收取被害人遭詐欺而交付
    之現金包裏，每領取1件包裏可從中獲取新臺幣（下同）200
    0元之報酬。嗣王崇任遂與「亦正亦邪」及所屬詐欺集團其
    他成員間，意圖為自己或第三人不法之所有，共同基於3人
    以上共同冒用公務員名義詐欺取財、行使偽造公文書及掩飾
    、隱匿詐欺犯罪所得來源、去向之洗錢犯意聯絡，先由詐欺
    集團其他成員於109年11月2日12時許起，分別假冒中華電信
    人員、公務員李警官及臺灣臺中地方檢察署張介欽主任檢察
    官等人，續續撥打電話予楊國豊，佯稱：楊國豊欠繳一筆00
    00000000門號之電信費用，且其金融帳戶涉及洗錢案件，將
    凍結該帳戶，須提領48萬6000元交給臺灣臺南地方法院的專
    員，否則將將會遭凍結帳戶云云，致楊國豊陷於錯誤，而於
    同日14時50分許，先至臺南市○○區○○路000號臺灣銀行永康
    分行自其臺灣銀行高雄分行帳戶提領48萬6000元現金，再依
    指示持往臺南市○區○○路000號之臺南市東區德高里活動中心
    ，欲交付予臺灣臺南地方法院專員。於此同時，王崇任已依
    「亦正亦邪」指示搭乘高鐵自臺中抵達臺南，先至臺南市某
    7-11超商，操作iborn，自雲端下載列印出事先由不詳之人
    所偽造蓋有不實「臺灣臺中地方法院印」公印文之「請求暫
    緩執行凍結令申請書」假公文1紙（內容含「臺灣臺中地方
    法院法院公證款」及「臺灣臺中地方法院公證本票」），再
    搭乘計程車前往臺南市○區○○路000號之臺南市東區德高里活
    動中心，等候楊國豊。迨同日15時30分許，楊國豊出現，王
    崇任隨即上前假冒其係臺灣臺南地方法院專員陳文章，並交
    付上開「請求暫緩執行凍結令申請書」假公文1紙予楊國豊
    ，以取信楊國豊，使楊國豊不疑有他，而當場交付內裝有48
    萬6000元現金之紙袋予王崇任，得手後王崇任依「亦正亦邪
    」之指示，復搭乘計程車至臺南高鐵站，再轉搭高鐵至臺北
    市後，前往臺北市館前路UNIQLO商店地下一樓廁所內，將內
    有48萬6000元贓款之紙袋放置在廁所內，以供所屬詐欺集團
    真實姓名年籍不詳之其他成員收取，再轉交予集團上手，以
    此方式隱匿詐欺犯罪所得，王崇任因而獲得2000元之報酬。
    嗣因楊國豊發覺遭騙，報警處理，經警循線查獲。
二、案經楊國豊訴由臺南市政府警察局第一分局移送臺灣臺南地
    方檢察署檢察官偵查起訴。
    理  由
一、本件被告王崇任所犯之罪，係死刑、無期徒刑、最輕本刑  
    為3 年以上有期徒刑以外之罪，且非高等法院管轄第一審  
    案件，被告於本院準備程序中，先就被訴事實為有罪之陳  
    述，經告知簡式審判程序之旨，並聽取檢察官及被告及其辯
    護人之意見後，本院合議庭裁定由受命法官進行簡式審判程
    序，是本件之證據調查，依刑事訴訟法第273條之2規定，不
    受同法第159條第1項、第161條之2、第161條之3、第163條
    之1及第164條至第170條規定之限制，合先敘明。
二、上開犯罪事實，業經被告王崇任於本院準備程序及審理時均
    坦承不諱（本院卷第92頁），核與證人即告訴人楊國豊於警
    詢時之證述相符（警卷第9頁至11頁），復有楊國豊拍攝被
    告領取現金時之照片1張（警卷第23頁）、被告交付與楊國
    豊之「請求暫緩執行凍結令申請書」假公文1紙（內容含「
    臺灣臺中地方法院法院公證款」及「臺灣臺中地方法院公證
    本票」）（警卷第15頁）在卷可憑。被告之自白經核與事實
    相符，本件事證明確，被告犯行實可認定。
三、論罪科刑
  ㈠本件之「亦正亦邪」詐欺集團內部有在網路登廣告招募他人
    加入之人、有撥打電話實施詐騙人員、亦有安排取款、領取
    轉交之贓款等縝密之計畫與分工，屬成員彼此相互配合及支
    援，由多數人所組成之，於一定期間內存續以實施詐欺為手
    段而牟利之具有完善結構之組織，則本件詐欺集團之詐欺行
    為，自屬3人以上，共同實施詐欺之犯行。被告王崇任參與
    詐欺集團擔任取款手，向被害人領取詐騙款項，再依指示將
    收取贓款再轉交予上手，繳回詐欺集團，其行為係隱匿贓款
    之本質、去向及所在。核被告王崇任所為，係犯組織犯罪防
    制條例第3條第1項後段之參與犯罪組織罪、刑法第339條之4
    第1項第1、2款三人以上共同冒用政府機關及公務員名義詐
    欺取財罪、刑法第216條、第211條行使偽造公文書罪、及洗
    錢防制法第2條第2款、第14條第1項之一般洗錢罪。
  ㈡被告王崇任就上開犯行，與「亦正亦邪」、「亦正亦邪」詐
    欺集團其他不詳成年成員間，有犯意聯絡及行為分擔，為共
    同正犯。被告偽造「請求暫緩執行凍結令申請書」假公文1
    紙（內容含「臺灣臺中地方法院法院公證款」及「臺灣臺中
    地方法院公證本票」），偽造「臺灣臺中地方法院」公印文
    之行為，乃偽造上開「請求暫緩執行凍結令申請書」公文書
    之階段行為；其偽造公文書後持以向楊國豊行使，其偽造之
    低度行為，為行使之高度行為所吸收，均不另論罪。被告一
    行為同時觸犯組織犯罪防制條例第3條第1項後段之參與犯罪
    組織罪、刑法第339條之4第1項第1、2款三人以上共同冒用
    政府機關及公務員名義詐欺取財罪、刑法第216條、第211條
    行使偽造公文書罪、及洗錢防制法第2條第2款、第14條第1
    項之一般洗錢罪，為想像競合犯，而依刑法第55條前段之規
    定，從一重之三人以上共同冒用政府機關及公務員名義詐欺
    取財罪處斷。
　㈢按想像競合犯之處斷刑，本質上係「刑之合併」。其所謂從
    一重處斷，乃將想像競合犯組成之評價上數罪，合併為科刑
    一罪，其所對應之刑罰，亦合併其評價上數罪之數法定刑，
    而為一個處斷刑。易言之，想像競合犯侵害數法益者皆成立
    犯罪，論罪時必須輕、重罪併舉論述，同時宣告所犯各罪名
    ，包括各罪有無加重、減免其刑之情形，亦應說明論列，量
    刑時併衡酌輕罪部分量刑事由，評價始為充足，然後依刑法
    第55條前段規定「從一重處斷」，非謂對於其餘各罪可置而
    不論。因此，法院決定處斷刑時，雖以其中最重罪名之法定
    刑，做為裁量之準據，惟於裁量其輕重時，仍應將輕罪合併
    評價在內（最高法院108年度台上字第4405、4408號刑事判
    決參照）。被告王崇任就其所涉一般洗錢罪部分，依洗錢防
    制法第16條第2項：「犯前二條之罪，在偵查或審判中自白
    者，減輕其刑。」被告於偵查及本院審理時均自白犯罪，就
    其所涉一般洗錢罪部分，合於洗錢防制法第16條第2項之規
    定，雖被告所犯一般洗錢罪係屬想像競合犯中之輕罪，惟本
    院於後述量刑時仍當一併衡酌該部分減輕其刑事由，附此說
    明。　　　
　㈣審酌被告年輕力壯，不思以正當方法賺取財物，為貪圖輕易
    獲得金錢，即參與詐欺集團之犯罪組織，先列印假公文書，
    再持該假公文書向告訴人詐取款項，再依指示交回詐欺集團
    ，共同參與本案詐欺取財犯行。其所為移轉詐欺犯罪所得，
    而掩飾、隱匿詐欺正犯詐欺犯罪所得之來源、去向暨所在，
    使金流不透明，影響社會經濟秩序，危害金融安全，亦使不
    法之徒得藉此輕易詐取財物、隱匿真實身分，造成國家查緝
    犯罪受阻，也使告訴人無從追回被害款項而受有財產損失，
    所生危害非輕。惟酌及被告於本院偵審時均坦承犯行，非無
    悔意；且只於本案詐欺集團內擔負之角色與分工均尚非屬核
    心，事後復與告訴人達成調解，願意賠償告訴人損失，有調
    解筆錄1份在卷可按（本院卷第67頁），顯有悔意。參以被
    告王崇任在本院審理時自陳，案發時因失業，沒有收入，才
    加入本件詐欺集團擔任取款工作，現在擔任大樓水塔清潔工
    ，日薪1200元，一個月可工作20至25日（本院卷第100頁）
    ，家中經濟狀況小康（詳見警卷第3頁）等一切情狀，量處
    如主文所示之刑。 
　㈤被告雖犯組織犯罪條例第3條第1項後段之參與犯罪組織罪，
    惟依最高法院刑事大法庭108年度台上大字第2306號裁定意
    旨：「本於法律合憲性解釋原則，依司法院釋字第471號關
    於行為人有無預防矯治其社會危險性之必要，及比例原則等
    與解釋意旨不相衝突之解釋方法，為目的性限縮，對犯該條
    例第3條第1項之參與犯罪組織罪者，視其行為之嚴重性、表
    現之危險性、對於未來行為之期待性，以及所採措施與預防
    矯治目的所需程度，於有預防矯治其社會危險性之必要，且
    符合比例原則之範圍內，由法院依該條例第3條第3項規定，
    一併宣告刑前強制工作」。本件審酌被告王崇任於所參與詐
    欺集團犯罪組織內，僅係負責向告訴人領取贓款、上繳贓款
    ，居於該組織之下層地位，非主導地位，參與情節非重、參
    與時間非久，是其於本案犯行所顯現之行為嚴重性及表現危
    險性均尚屬非重，亦無證據足認其有實行詐欺犯行之習慣或
    係因遊蕩或懶惰成習而犯罪，則其於執行主文第二項所示之
    刑後，應已足令其產生警惕，而達預防再犯及矯治之效，如
    另於其所應擔負之自由刑外宣告強制工作，而干預其人身自
    由與行動自由長達3年，依比例原則衡量後，顯有輕重失衡
    之情，是依上開說明，爰不併為強制工作之宣告。
四、沒收部分：
  ㈠按刑法第219條規定，偽造之印章、印文或署押，不問屬於犯
    人與否，沒收之。卷附告訴人楊國豊所提出偽造偽造「請求
    暫緩執行凍結令申請書」假公文1紙（內容含「臺灣臺中地
    方法院法院公證款」及「臺灣臺中地方法院公證本票」），
    其上偽造「台灣台中地方法院」公印文1枚（警卷第15頁）
    ，不問屬於犯人與否，應依刑法第219條規定沒收之。又本
    件偽造印文係被告依詐欺集團指示自7-11超商影印而來，此
    經其供承在卷（偵卷第25頁）。惟該印文究係詐騙集團成員
    以電腦軟體編輯或套印而成，抑或偽刻印章後蓋用其上，掃
    瞄成電腦檔後再傳送，尚有未明，而無法證明被告所屬詐欺
    集團成員涉犯偽造印章之犯行，自無從就存在與否尚屬不明
    之偽造印章宣告沒收；另上開偽造之公文書「請求暫緩執行
    凍結令申請書」，已交付予告訴人楊國豊收執，已非被告或
    其所屬詐欺集團共犯所有，爰不宣告沒收。
  ㈡共同正犯間犯罪所得之沒收，應就個人所分得部分個別為沒
    收或追徵之見解，對於不法利得分配明確時，應依各人實際
    分配所得沒收（最高法院104年度台上字第3604號判決見解
    參照）。被告於偵查中自承：本件犯行，其獲有報酬2,000
    元，業經 「亦正亦邪」存至其凱基銀行大里分行帳戶內等
    語（參偵卷第25頁），此為其犯罪所得，爰依刑法第38條之
    1第1項前段宣告沒收其犯罪所得，於全部或一部不能沒收或
    不宜執行沒收時，併依同法條第3項諭知追徵其價額。
據上論斷，依刑事訴訟法第273條之1第1項、第299條第1項前段
，組織犯罪防制條例第3條第1項後段，洗錢防制法第2條第2款、
第14條第1項，刑法第11條前段、第28條、第216條、第211條、
第339條之4第1項第1款、第2款、第55條、第219條、第38條之1
第1項前段、第3項，刑法施行法第1條之1第1項。
本案經檢察官柯博齡提起公訴，檢察官盧駿道到庭執行職務。
中    華    民    國   110    年    9     月    16    日
                  刑事第三庭    法  官  陳振謙
以上正本證明與原本無異。
如不服本判決應於收受送達後20日內向本院提出上訴書狀，並應
敘述具體理由；其未敘述上訴之理由者，應於上訴期間屆滿後20
日內向本院補提理由書（均須按他造當事人之人數附繕本）「切
勿逕送上級法院」。
                                書記官  謝盈敏
中    華    民    國   110    年    9     月    16    日
附錄論罪科刑法條
中華民國刑法第339條之4
犯第 339 條詐欺罪而有下列情形之一者，處 1 年以上 7 年以
下有期徒刑，得併科 1 百萬元以下罰金：
一、冒用政府機關或公務員名義犯之。
二、三人以上共同犯之。
三、以廣播電視、電子通訊、網際網路或其他媒體等傳播工具，
    對公眾散布而犯之。
前項之未遂犯罰之。

中華民國刑法第211條
偽造、變造公文書，足以生損害於公眾或他人者，處1年以上7年
以下有期徒刑。

中華民國刑法第216條
行使第210條至第215條之文書者，依偽造、變造文書或登載不實
事項或使登載不實事項之規定處斷。

洗錢防制法第14條
有第二條各款所列洗錢行為者，處 7 年以下有期徒刑，併科新
臺幣 5 百萬元以下罰金。
前項之未遂犯罰之。
前二項情形，不得科以超過其特定犯罪所定最重本刑之刑。

組織犯罪防制條例第3條
發起、主持、操縱或指揮犯罪組織者，處3年以上10年以下有期
徒刑，得併科新臺幣1億元以下罰金；參與者，處6月以上5年以
下有期徒刑，得併科新臺幣1千萬元以下罰金。但參與情節輕微
者，得減輕或免除其刑。
具公務員或經選舉產生之公職人員之身分，犯前項之罪者，加重
其刑至二分之一。
犯第1項之罪者，應於刑之執行前，令入勞動場所，強制工作，
其期間為3年。
前項之強制工作，準用刑法第90條第2項但書、第3項及第98條第
2項、第3項規定。
以言語、舉動、文字或其他方法，明示或暗示其為犯罪組織之成
員，或與犯罪組織或其成員有關聯，而要求他人為下列行為之一
者，處3年以下有期徒刑，得併科新臺幣3百萬元以下罰金：
一、出售財產、商業組織之出資或股份或放棄經營權。
二、配合辦理都市更新重建之處理程序。
三、購買商品或支付勞務報酬。
四、履行債務或接受債務協商之內容。
前項犯罪組織，不以現存者為必要。
以第5項之行為，使人行無義務之事或妨害其行使權利者，亦同
。
第5項、第7項之未遂犯罰之。